【裁判字號】    89,易,2626
【裁判日期】    890908
【裁判案由】    違反電子遊戲場業管理條例
【裁判全文】
臺灣臺中地方法院刑事判決                        八十九年度易字第二六二六號
    公  訴  人  臺灣台中地方法院檢察署檢察官
    被      告  甲○○
右列被告因違反電子遊戲場業管理條例等案件，經檢察官聲請簡易判決處刑（八十九
年度偵字第一一○九○號），本院台中簡易庭認不宜以簡易判決處刑，移由普通庭依
通常程序審理（八十九年度中簡字第一二六五號），本院判決如左：
    主  文
甲○○無罪。
    理  由
一、公訴人聲請簡易處刑意旨略以：被告甲○○未依規定辦理營利事業登記，竟基於
    概括之犯意，自民國八十九年四月二十五日起，在台中縣烏日鄉○○村○○路夜
    市之公眾得出入之場所，設置電動賭博機具十二台，連續與不特定之人賭博財物
    ，嗣於同年六月二十七日十九時三十五分許，為警當場查獲，並扣得電動賭博機
    具十二台，因認被告涉犯刑法第二百六十六條第一項前段賭博罪嫌及違反電子遊
    戲場業管理條例第二十二條罪嫌。
二、按犯罪事實應依證據認定之，無證據不得推定其犯罪事實，刑事訴訟法第一百五
    十四條定有明文。又刑事訴訟法上所謂認定犯罪事實之證據，係指足以認定被告
    確有犯罪行為之積極證據而言，該項證據自須適合於被告犯罪事實之認定，始得
    採為斷罪資料；如未能發現相當證據，或證據不足以證明，自不能以推測或擬制
    之方法，以為裁判之基礎，最高法院二十九年上字第三一○五號、四十年台上字
    第八十六號分別著有判例可資參照。
三、本件公訴人聲請簡易判決處刑意旨認被告涉有刑法第二百六十六條第一項前段賭
    博罪及電子遊戲場業管理條例第二十二條之罪，無非係以被告甲○○未依規定辦
    理營利事業登記，即於右揭時、地擺設十二台電動遊戲機具營業為其主要證據。
    訊之被告甲○○固不否認有自八十九年四月二十五日起，未辦理營利事業登記，
    在前揭烏日鄉○○路夜市及太平市宜興（欣）夜市等地，擺設扣案之十二台電動
    機具營業，而於八十九年六月二十七日十九時三十五分許，在烏日鄉○○路成豐
    巷六二○號前夜市內為警查獲之事實，惟堅決否認有何賭博或違反電子遊戲場業
    管理條例第二十二條之犯行。並辯稱：伊係利用夜間於流動夜市同兼差擺設電動
    遊戲機具，客人以現金開分後，如有中獎而不續玩時，即以計分卡之方式累積分
    數，以供下次再玩，客人如不要計分卡，即按分數高低兌換數量不等之香煙給客
    人，但並未兌換現金給客人等語。經查：
    （一）按電動遊戲機具，除經主管機關教育部公告為賭博性、色情性電動機具而
          禁止陳列與營業者外，其餘電動遊戲機具本不在查禁之列。另按，經濟部
          電子遊戲機評鑑委員會，均會就電動遊戲機具業者所提出評鑑申請之電動
          遊戲機具，進行評鑑，此有公告查禁機具圖樣及經濟部電子遊戲機評鑑會
          議網路公告資料各一份在卷可稽，查扣案之「七ＰＫ撲克電玩」（現場記
          錄表及簡易判決處刑聲請書誤載為七ＢＫ）、「幸運滿貫大亨」等電動遊
          戲機具合計十二台，經與上開資料比對，其性質核與經濟部電子遊戲機評
          鑑委員會所評鑑公告之「娛樂類」電子遊戲機具相似，且非屬前揭公告查
          禁之賭博性、色情性電動機具之列。次按，刑法所規定賭博罪之構成，須
          本於射倖性而為財物之賭博，即以金錢或其他有價值之有體物為賭博之客
          體，如屬供人暫時娛樂之物，因其經濟價值甚少，且屬娛樂消費之物，自
          不在刑法賭博罪所處罰之範圍，更與賭具為何物無關。本件被告甲○○自
          始均否認有何賭博犯行，另遍觀全卷，亦無任何積極證據足資證明被告邱
          春榕有與客人兌換現金之賭博犯行，被告甲○○上開所為未有兌換金錢之
          等語，應可採信。
    （二）次按，依電子遊戲場業管理條例第二十二條規定，違反同條例第十五條「
          未依本條例規定辦理營利事業登記者，不得經營電子遊戲場業。」之規定
          者，固應科處刑罰；然依同條例第十條第一項、第十一條第一項所定：「
          經營電子遊戲場業，應依公司法或商業登記法辦理公司或商業登記」、「
          電子遊戲場業於申請營利事業登記、遷址或增加電子遊戲場業營業項目登
          記時，除應依相關法令辦理外，應向直轄市、縣（市）主管機關申請核發
          營利事業登記證及營業級別證，並辦理下列事項之登記：一、營業級別。
          二、機具類別。三、營業場所管理人。四、營業場所之地址。」內容觀之
          ，經營電子遊戲場業應依相關規定辦理營利事業登記。另按，商業登記法
          第四條第一項第一款規定：「左列各款小規模商業，得免依本法申請登記
          ︰一、攤販。．．．」；又營利事業登記管理規則第二條規定：「營利事
          業之營業登記，依本規則辦理之。本規則未規定者，適用其他有關法令之
          規定。」，同規則第三條第二項規定：「營利事業之管理、處分公司、事
          務所、工廠、保養廠、工作場、機房、倉棧、礦場、建築工程場所、展售
          場所、連絡處、辦事處、服務站、營業所、分店、門市部、拍賣場及類似
          之其他固定營業場所如對外經營，應於開始營業前依本規則規定，分別向
          該管機關申請營業登記。」；再按，所得稅法第十一條第二項亦規定：「
          本法所稱營利事業，係指公營、私營或公私合營，以營利為目的，具備營
          業牌號或場所之獨資、合夥、公司及其他組織方式之工、商、農、林、漁
          、牧、礦、冶等營利事業。」。綜上觀之，小規模且無固定營業場所之流
          動性攤販，依商業登記法之規定，免辦登記，且非屬營利事業登記管理規
          則及所得稅法所規範之營利事業，再參諸電子遊戲場業管理條例第八、九
          條對於「電子遊戲場」申請設立時，其營業場所應符合之規定內容，故無
          固定營業場所之攤販，應非屬電子遊戲場業管理條例所規範處罰之對象。
    （三）另查，依偵查卷附查獲之電動遊戲機具設置照片三幀、刑事案件現場紀錄
          一紙（分見偵查卷第九頁、第十三頁、第十四頁），可知被告甲○○確屬
          在流動夜市擺攤營業之攤販無訛，其營業方式既屬係流動性，於每夜營業
          時間完畢，即以車輛將電動遊戲機具收回、並無固定之營業場所，依前所
          述，本無須辦理營利事業登記，應非電子遊戲場業管理條例所欲規範之營
          利事業，自難認其有違反電子遊戲場業管理條例第十五條規定之情事。
四、綜上所述，被告甲○○既係於夜市擺設電動機具，供人暫時娛樂之攤販，核與公
    訴人所指之刑法第二百六十六條第一項前段賭博罪及電子遊戲場業管理條例第二
    十二條之罪之構成要件有間。此外，復查無其他積極證據足資證明被告甲○○有
    何公訴人指訴之犯行，揆諸首揭說明，依法應為其無罪之諭知。
據上論斷，應依刑事訴訟法第四百五十二條、第三百零一條第一項，判決如主文。
中      華      民      國    八十九    年      九      月      八      日
                                臺灣臺中地方法院刑事第七庭
                                    法  官  林  宗  成
右正本證明與原本無異。
如不服本判決，應於送達後十日內向本院提出上訴狀（須附繕本），上訴於台灣高等
法院台中分院。
                                    書記官
中      華      民      國    八十九    年     九       月      八      日


司法院資訊處製作；財團法人民間司法改革基金會備份。
